臺灣高等法院高雄分院民事判決　　　 110年度勞上易字第96號
上　訴　人　台灣中油股份有限公司

法定代理人　李順欽　
訴訟代理人　鄞榮生　
被上訴人　　陳柄男　
　　　　　　蔡坤松　

　　　　　　周明展　
　　　　　　黃武正　
　　　　　　傅正忠　
　　　　　　張士文　
　　　　　　周文義　
共　　　同
訴訟代理人　張弘康律師
上列當事人間請求給付退休金差額事件，上訴人對於中華民國11
0年9月3 日臺灣橋頭地方法院110年度勞訴字第103號第一審判決
提起上訴，本院於110年10月27日言詞辯論終結，判決如下：
    主  文
上訴駁回。
第二審訴訟費用由上訴人負擔。
    事實及理由
一、按第二審判決書內應記載之事實，得引用第一審判決。當事
    人提出新攻擊或防禦方法者，應併記載之。判決書內應記載
    之理由，如第二審關於攻擊或防禦方法之意見及法律上之意
    見與第一審判決相同者，得引用之；如有不同者，應另行記
    載。關於當事人提出新攻擊或防禦方法之意見，應併記載之
    ，民事訴訟法第454 條定有明文。
二、本件兩造之聲明及就事實與法律之陳述，均引用原判決所記
    載。上訴人另辯稱：原審指夜點費係在特定工作條件下所形
    成固定常態工作中可取得之給與，但並未對何謂特定工作條
    件之內涵提出具體看法，且中班工作時間係在下午2時至10
    時，此時間許多商家仍在營業，故中班工作時間並非所謂之
    特定工作條件，而加油站早班工作亦不比中班工作環境優良
    ，原審之認定不符現今社會通常觀念及生活模式。又勞動基
    準法（下稱勞基法）第48、49條是限制童工及女工於此段時
    間工做，非適用於全體勞工，且上開條文所指危險工時是午
    後10時至凌晨6時（童工是午後8時至翌晨6 時），而中班夜
    點費是下午5時以後連續工作達4小時以上，即可領取，小夜
    班甚至未達午後10時即可領取，縱認大夜點費之值班時段附
    加勞工從事勞務工作時的辛勞，然中、小班與日班輪值工作
    環境、內容無異，並非增加勞工工作的辛勞，基於薪資平等
    原則，中班工資費實不應比日班多，是中、小班夜點費實不
    具勞務對價性等語。          
三、本院之判斷：
  ㈠本院關於系爭夜點費是否屬於工資而應列入平均工資計算退
    休金之爭點，除後述部分外，其餘攻擊或防禦方法之意見及
    法律上之意見與第一審判決相同，引用原審判決之記載。
  ㈡至上訴人雖以前詞為辯。惟查：
  ⑴依勞基法第2條第3款就工資所為定義，只須符合勞工因工作
    而獲得之報酬，以現金或實物等方式之經常性給與均屬之。
    而被上訴人之工作型態均為24小時分三班或二班固定輪值，
    並因實際輪值大、小夜班而得領取夜點費，又夜點費金額雖
    固定，並不因員工之工作內容、年資、職級不同而有差別，
    但仍以實際參與輪班工作者始得領取，為兩造所不爭執。則
    從此項給付之原因觀之，夜點費顯非為應付臨時性之業務需
    求而偶爾發放之款項，而係在特定工作條件下，所形成固定
    常態工作中可取得之給與，此種僱主因特殊工作條件而對勞
    工所加給之給付，本質上自應認為係勞工於該值班時段從事
    工作之勞務對價。就此而言，系爭夜點費係兩造間就特定之
    工作條件達成協議，並成為勞工於一般情形下經常可以領得
    之給付，其性質上屬勞工因工作所獲之報酬，在制度上亦具
    有經常性，而符合「勞務對價性」及「經常性給與」之要件
    ，自應屬於工資之一部分。
  ⑵又被上訴人需在室外冬冷夏熱且充滿油氣之工作環境中工作
    ，與上訴人列舉在室內恆溫之百貨公司、服飾店、速食店之
    工作環境差異甚鉅，況個別之勞工與其僱主議定之勞動條件
    並不相同，難以等同論之，故其他行業縱於下午2時至10時
    亦在營業，亦不影響系爭夜點費係在固定輪班工作型態下，
    勞工因工作而獲得之報酬之認定。
  ⑶原審判決並未引用勞基法第48條、第49條而解釋勞務對價性
    ，上訴人上開所指，顯有誤認。況夜間工作因違反人體正常
    生理時鐘運作，將導致勞工作息不正常、疲倦程度增加，進
    而影響勞工家庭生活、人身安全，屬危險工時，乃屬於眾所
    周知之事實，此並不因工作者為童工或女工或男性勞工而有
    不同。而中班輪班時間是午後2 時至午後10時，工作時間與
    日出而作、日落而息的人體生理時鐘相違，然就僱主而言，
    如能採取日夜輪班制作業，有助於其充分利用既有設備及產
    能而獲得較多利益，則相較於日班勞工，僱主對輪值大、小
    夜班之勞工，自需支出較高之薪資，始為衡平，故就工作內
    容相同之日班、小夜班、大夜班勞工，給與不同之工資，應
    屬合理，亦不違反勞基法關於薪資平等原則之規定。上訴人
    上開所辯，並非可採。
四、綜上所述，本件被上訴人依前揭規定，請求上訴人應分別給
    付被上訴人如原審判決附表「應補發退休金」欄所示之金額
    ，及各自如原審判決附表「利息起算日」欄所示之日起至清
    償日止，按年息5％ 計算之利息，為有理由，應予准許。原
    審判命上訴人如數給付，並無不合。上訴論旨指摘原判決不
    當，求予廢棄改判，為無理由，應駁回上訴。至於原判決誤
    寫陳「柄」男為陳「炳」男，應由原審裁定更正之，附此敘
    明。
五、據上論結，本件上訴為無理由，判決如主文。
中    華    民    國  110    年    11    月    10     日
                            勞動法庭
                                審判長法  官  蘇姿月
                                      法  官  謝雨真
                                      法  官  郭宜芳
以上正本證明與原本無異。
本件不得上訴。
中    華    民    國  110    年    11    月    10     日 
                                      書記官  呂姿儀